臺灣苗栗地方法院刑事裁定　　　　　　　 96年度聲再字第8號
聲　請　人
即受判決人　乙○○
　　　　　　　　　　國民身分證.
輔佐人即
聲請人父親　甲○○
上列聲請人因妨害兵役案件，對於民國94年10月6 日本院94年度
訴字第389 號第一審確定判決（起訴案號：94年度偵字第2693號
），聲請再審，本院裁定如下：
    主  文
再審之聲請駁回。
　　理  由
一、按法院認為無再審理由者，應以裁定駁回之，刑事訴訟法第
    434 條第1 項定有明文。又按「有罪之判決確定後，有左列
    情形之一者，為受判決人之利益，得聲請再審︰一  原判決
    所憑之證物已證明其為偽造或變造者。二  原判決所憑之證
    言、鑑定或通譯已證明其為虛偽者。三  受有罪判決之人，
    已證明其係被誣告者。四  原判決所憑之通常法院或特別法
    院之裁判已經確定裁判變更者。五  參與原判決或前審判決
    或判決前所行調查之法官，或參與偵查或起訴之檢察官，因
    該案件犯職務上之罪已經證明者，或因該案件違法失職已受
    懲戒處分，足以影響原判決者。六  因發現確實之新證據，
    足認受有罪判決之人應受無罪、免訴、免刑或輕於原判決所
    認罪名之判決者。」，刑事訴訟法第420 條第1 項亦定有明
    文。其中，刑事訴訟法第420 條第1 項第6 款中所謂發現確
    實之新證據，係指該證據於事實審法院判決前已經存在，為
    法院、當事人所不知，不及調查斟酌，至其後始行發現，且
    就證據本身形式上觀察，固不以絕對不須經過調查程序為條
    件，但必須顯然可認足以動搖原有罪確定判決，而為受判決
    人無罪、免訴、免刑或輕於原判決所認罪名之判決者為限。
    故受理聲請再審之最後事實審法院，應就聲請再審理由之所
    謂「新證據」，是否具備事實審判決前已經存在，為法院、
    當事人所不知，事後方行發見之「嶄新性」，及顯然可認足
    以動搖原有罪確定判決，應為無罪、免訴、免刑或輕於原判
    決罪名之「顯然性」二要件，加以審查，為判斷應否准予開
    始再審之準據，最高法院85年度臺抗字第308 號裁定可資參
    照。
二、本件聲請意旨略以：聲請人即受判決人乙○○及輔佐人即乙
    ○○之父親甲○○主張原處分機關行政處分苗栗縣政府88府
    兵徵字第8800091097號函業經臺中高等行政法院89年度訴字
    第696 號裁定撤銷在案，聲請人及輔佐人依臺中高等行政法
    院89年度訴字第696 號裁定提出原處分機關請求核發合法的
    國民補充兵役證明，有苗栗縣苗栗市公所民國91年1 月18日
    苗市兵字第0910001017號函為憑，是原處分機關有所違誤。
    又原處分機關連續送達常備兵徵集令苗栗縣政府94年1 月28
    日府民徵字第0940011115號94年第A1965 梯次並移送檢察署
    提起公訴顯然有誤，有違一事不再理原則等語。爰依刑事訴
    訟法第420 條第1 項第6 款規定為受判決人之利益聲請再審
    云云。
三、經查：
（一）聲請人因申請劃為補充兵役事件，不服苗栗縣政府88府兵
      徵字第880091097 號函所為之行政處分，以苗栗縣政府為
      被告，向臺中高等行政法院提起行政訴訟，經該院以起訴
      不合法於90年1 月30日以89年度訴字第696 號裁定駁回原
      告之訴，嗣經聲請人向最高行政法院提起抗告，經該院於
      91年4 月25日以91年度裁字第341 號裁定駁回抗告確定，
      聲請人復對上揭確定裁定聲請再審，先後經最高行政法院
      以再審之聲請不合法，分別於92年5 月22日以92年度裁字
      第652 號裁定及93年7 月22日以93年度裁字第894 號裁定
      駁回聲請再審在案等情，業經本院調閱本院93年度訴字第
      326 號刑事卷宗查證屬實，並有臺中高等行政法院89年度
      訴字第696 號裁定、最高行政法院91年度裁字第341 號裁
      定、92年度裁字第652 號裁定及93年度裁字第894 號裁定
      影本4 份在卷可稽，堪認聲請人因不服苗栗縣政府88府兵
      徵字第880091097 號函所為之行政處分，其向臺中高等行
      政法院提起行政訴訟，係經該院裁定駁回原告之訴並經確
      定無訛，聲請人聲請意旨認苗栗縣政府88府兵徵字第8800
      91097 號函所為之行政處分業經臺中高等行政法院89年度
      訴字第696 號裁定撤銷在案云云，核與事實顯不相符，自
      不足採。另參諸聲請人所涉犯之妨害兵役案件，係於93年
      7 月27日經臺灣苗栗地方法院檢察署以94年度偵字第2693
      號提起公訴，經本院於94年10月6 日以94年度訴字第389
      號判決判處有期徒刑6 月，如易科罰金以300 元折算1 日
      ，並於同年10月27日確定，有臺灣高等法院被告前案紀錄
      表、臺灣苗栗地方法院檢察署94年度偵字第2693號起訴書
      、本院94年度訴字第389 號判決影本各1 份在卷可憑，核
      與上揭聲請人因申請劃為補充兵役事件，不服苗栗縣政府
      88府兵徵字第880091097 號函所為之行政處分，向臺中高
      等行政法院提起行政訴訟，經該院於90年1 月30日裁定駁
      回原告之訴，嗣經聲請人向最高行政法院提起抗告，經該
      院於91年4 月25日裁定駁回抗告確定等情相較，顯見聲請
      人於本院94年10月6 日就其所涉犯妨害兵役案件判決前，
      即已知悉上揭行政訴訟已因不合法而經駁回確定情事，是
      該項證據自非判決後所發見，且非當事人所不知，不及調
      查斟酌之事項，核與刑事訴訟法第420 條第1 項第6 款規
      定「新證據」之再審事由不合。
（二）至聲請人主張苗栗縣苗栗市公所（下稱苗栗市公所）91年
      1 月18日苗市兵字第0910001017號函，可證明其已依上開
      臺中高等行政法院89年度訴字第696 號裁定向原處分機關
      請求核發合法之國民補充兵役證明云云。惟查，如上所述
      ，就聲請人提起之行政訴訟臺中高等行政法院係駁回原告
      即聲請人之起訴，而非如聲請人所稱之「撤銷原裁定」；
      況參諸說明欄載明：「李君申請區劃為補充兵役案，依鈞
      府90.02.12九十府兵徵字第9000012653號函經臺中高等行
      政法院判決原告之訴駁回在案。關於本案後續應如何處理
      ，請鈞府函覆當事人並副知本所。」等語，及苗栗縣政府
      於91年1 月25日以府兵徵字第9100007813號函覆聲請人並
      副知苗栗市公所，其函文內容詳細說明依役種區劃標準，
      聲請人家庭狀況未符合申請要件，且該法令規定自89年5
      月廢止使用。並附帶說明倘依內政部新頒訂之「家庭因素
      及替代役體位服補充兵役辦法」，如聲請人確有得聲請補
      充兵役之事由，亦可檢附相關證明文件逕向苗栗市公所兵
      役課申請等情，業經本院調閱本院93年度訴字第326 號刑
      事卷宗查證屬實，並有聲請人91年1 月17日申請書、苗栗
      市公所91年1 月18日苗市兵字第0910001017號函、苗栗縣
      政府91年1 月25日府兵徵字第9100007813號函影本各1 份
      在卷可稽，顯見本件苗栗縣政府或苗栗市公所在臺中高等
      行政法院駁回聲請人提起之行政訴訟後迄今，均未曾核發
      聲請人國民補充兵役證明。是聲請人空言為上開主張，顯
      屬無據，且其聲請理由亦與刑事訴訟法第420 條第1 項第
      6 款規定「新證據」之再審事由不合。
四、綜上所述，聲請人聲請本件再審理由之所謂「新證據」，顯
    然與前述「事實審判決前已經存在，為法院、當事人所不知
    ，事後方行發見」之「嶄新性」，及「顯然可認足以動搖原
    有罪確定判決，應為無罪、免訴、免刑或輕於原判決罪名」
    之「顯然性」2 要件不相符合。基此，依照前揭說明，本件
    聲請再審，顯無理由，應予駁回。
據上論據，應依刑事訴訟法第434 條第1 項，裁定如主文。
中　　華　　民　　國　　96　　年　　10　　月　　31　　日
                  刑事第二庭  審判長法　官　楊  清  益
                                    法　官　魏  宏  安
                                    法　官　吳  炳  桂
以上正本證明與原本無異。
如不服本裁定，應於裁定送達後5日內向本院提出抗告狀。
                                　　書記官　蘇  文  熙
中　　華　　民　　國　　96　　年　　11　　月　　5 　　日
